【裁判字號】    95,訴,807
【裁判日期】    950906
【裁判案由】    搶奪
【裁判全文】
臺灣板橋地方法院刑事判決               95年度訴字第807號
公  訴  人  臺灣板橋地方法院檢察署檢察官
被      告  甲○○
上列被告因搶奪案件，經檢察官提起公訴（95年度偵緝字第196
號），本院判決如下：
    主  文
甲○○意圖為自己不法之所有，而搶奪他人之動產，處有期徒刑
捌月。
    事  實
一、甲○○以在台北縣市等地駕駛計程車載客營生為業，前於民
    國八十三、八十四年間，分因侵占、違反兒童及少年性交易
    防制條例案件經起訴後，未到案應訊為法院發布通緝在案，
    於通緝期間內之九十三年十二月二十二日凌晨零時許，駕駛
    車牌號碼不詳之營業用小客車搭載乙○○欲前往乙○○台北
    縣永和市○○路六○二巷十一號四樓住處，途經台北縣永和
    市○○路與得和路交岔路口時，二人因故發生爭執，甲○○
    遂將車停下，並將乙○○拉下車後，基於傷害故意與乙○○
    發生拉扯，致乙○○左臉頰及雙腳小腿受傷（惟傷害部份未
    據告訴），詎甲○○見乙○○是時飲酒後已有醉意，認有機
    可趁，竟基於為自己不法所有之搶奪故意，徒手奪取乙○○
    手提包一只（內有皮夾一只、花旗銀行信用卡、健保卡、重
    機車駕駛執照、身分證、彰化銀行金融卡、新台幣〈下同〉
    二千餘元、香菸二包、SONY ERICSSON 廠牌T610型手機一支
    〈手機序號：00000000000000000〉）及
    頸上所掛金項鍊一條（約一兩重），得手後駕車離去，後甲
    ○○於九十四年一月三十一日凌晨零時許，駕車行經台北縣
    板橋市○○路二十號前時，與人發生交通事故，經巡邏員警
    胡嘉儒前往處理，甲○○因前開案件通緝中不願表明身分，
    胡嘉儒遂將其帶返警局，經胡嘉儒以其指紋查詢身分後，得
    悉其即為甲○○且有前開案件通緝中，胡嘉儒遂予逮捕並要
    求甲○○將身上物品取出供警方檢視，詎甲○○為免前開搶
    奪犯行遭發現竟趁隙將置於外套口袋內上開搶得之手機一支
    丟棄，然仍為警發覺且查悉狀況有異，旋以該手機內建之電
    話簿資料，聯繫乙○○，因而查知上情。
二、案經台北縣政府警察局板橋分局報告臺灣板橋地方法院檢察
    署檢察官偵查後起訴。
    理  由
壹、證據能力：
一、按被告以外之人於審判外之言詞或書面陳述，除法律有規定
    者外，不得作為證據，刑事訴訟法第一百五十九條第一項定
    有明文，此即學理上所稱「傳聞證據排除法則」。又被告以
    外之人於審判外之陳述，雖不符同法第一百五十九條之一至
    第一百五十九條之四之規定，而經當事人於審判程序同意作
    為證據，法院審酌該言詞陳述或書面陳述作成時之情況，認
    為適當者，亦得為證據。當事人、代理人或辯護人於法院調
    查證據時，知有第一百五十九條第一項不得為證據之情形，
    而未於言詞辯論終結前聲明異議者，視為有前項之同意，同
    法第一百五十九條之五亦規定甚明。
二、鑒於採用傳聞證據排除法則之重要理由之一，係因傳聞證據
    未經當事人之反詰問予以覈實，若當事人願放棄對原供述人
    之反對詰問時，原則上即可承認該傳聞證據之證據能力，而
    揆諸我國刑事訴訟法第一百五十九條之五之立法理由，除參
    照前述傳聞證據排除法則之基本法理外，亦參考日本刑事訴
    訟法第三百二十六條之立法例，查日本刑事審判實務之運作
    ，有關檢察官及被告均同意作為證據之傳聞書面材料或陳述
    ，可直接援引該國刑事訴訟法第三百二十六條作為傳聞例外
    之法律依據，僅在檢察官與被告不同意之情況下，乃須根據
    其他傳聞例外規定俾以斟酌該等書面材料或陳述是否具有證
    據能力，在當事人間無爭執之案件中，傳聞證據基本上均可
    依據前引規定提出於法院使用。據此，我國刑事訴訟法第一
    百五十九條之五之適用應可作同上之解釋，本件被害人乙○
    ○於警詢指述、證人胡嘉儒所出具之偵查報告，固為被告以
    外之人在審判外之言詞、書面陳述，屬傳聞證據，惟公訴人
    、被告就前開審判外之陳述，迄於言詞辯論終結前未為異議
    之聲明，而本院審酌前開被害人、證人陳述作成時之情況，
    核無違法取證及證明力明顯過低之瑕疵，本院認為以上述傳
    聞證據作為證據均為適當，故依諸上開規定及說明，前引被
    告以外之人於審判外之陳述是否屬於傳聞之例外，無庸先行
    考量刑事訴訟法第一百五十九條之一第二項、第一百五十九
    條之二、第一百五十九條之三等規定，得逕依同法一百五十
    九條之五規定作為證據。
三、次按被告以外之人於偵查中向檢察官所為之陳述，除顯有不
    可信之情況者外，得為證據。刑事訴訟法第一百五十九條之
    一第二項定有明文。查證人乙○○於偵查中向檢察官所為之
    供述，本院查無何不可信之情況，依前開刑事訴訟法第一百
    五十九條之一第二項之規定，乙○○於偵查中之供述，應具
    有證據能力。
貳、認定事實所憑之證據：
    訊據被告固不否認已從事計程車司機二十餘年，及於上開時
    地為警查獲乙○○遭搶之手機一支，然矢口否認有何搶奪犯
    行，辯稱：「手機是九十四年一月三十一日為警查獲前十多
    天左右，在我所開計程車駕駛座正後方乘客座的腳踏墊上發
    現，之後就把手機放在駕駛座右邊乘客座上，手機不是我搶
    來的，並無對乙○○搶奪財物犯行」云云，然查：
一、被告於九十四年一月三十一日零時許，駕車行經台北縣板橋
    市○○路二十號前時，因與人發生交通事故，經巡邏員警胡
    嘉儒前往處理，惟被告因有侵占、違反兒童及少年性交易防
    制條例等案件通緝中之故，不願表明身分，然仍經胡嘉儒以
    其指紋查詢身分後，得悉其即為甲○○，胡嘉儒遂逮捕被告
    並要求被告將身上物品取出供警方檢視，詎被告竟將置於外
    套口袋內之手機一支趁隙丟棄，然仍為警發覺且查悉狀況有
    異，因而詢問被告手機來源，被告雖答稱係買受而來，惟經
    員警以該手機內建之電話簿資料，聯繫乙○○，因而查知該
    手機乃乙○○前搭計程車下車之際，遭計程車司機行搶所得
    贓物等情，經證人即員警胡嘉儒於本院審理中到庭具結後證
    述：「（被告之警詢筆錄，是否由你所製作？）是的，我對
    他還有印象」、「（在警詢時被告是跟你說手機如何來的？
    你們是如何查獲被告以及扣得該手機？）有關查獲被告以及
    扣得手機的情形，如我之前提出之偵查報告所示，另被告當
    時拒絕回答我問他手機如何來的問題，後來被告在我一直問
    之下，他才回答是在板橋市○○路上向一名年籍不詳的男子
    購買的。我有問他多少錢買？何時買？但是他說他忘記了」
    、「（被告就手機來源的回答是出自於他自由的陳述還是你
    們自己推測或以不正方法取供？）是被告自由意志之下陳述
    的，他真的有講這句話，也有全程錄音，我們沒有用不正方
    法取供」、「（依你製作的偵查報告所示，你在報告所示之
    時地看到被告與他人發生輕微的交通事故？）是的」、「（
    你們就將被告帶回警局嗎？）當時發生交通事故時，被告身
    上都沒有帶駕照、執照，只有帶著影印本的營業駕駛登記證
    ，該登記證上的名字叫張金能，我們發現張金能剛好是通緝
    犯，我們問被告的身分他都不回答，我們就將其帶回警局並
    用指紋比對的方式查出被告的姓名，查出之後，發現被告是
    通緝犯。我們發現他是通緝犯之後，我們發現他被二項通緝
    ，我們請被告拿出身上的東西，被告從身上拿出一支手機，
    我們問這支手機的號碼，被告也不回答，我們就從手機上內
    建的號碼按出聯絡到被害人乙○○」、「（被告當時有無要
    把手機丟掉的行為？）有，我們叫被告拿出身上的東西，他
    本來要把手機丟到垃圾桶，但是被我們發現」、「（你有無
    問他為何要將手機丟掉？）有，他說手機是他向不詳人士買
    的」、「（扣得手機是否如九十四年度核退偵字第七六九號
    偵查卷第三十三頁照片所示，提示並告以要旨？）是的，是
    易利信的，被告（遭查獲）當時很正常，完全沒有昏昏迷迷
    的，就像現在一樣，否則他怎麼會拒絕回答」等語屬實在卷
    ，並據胡嘉儒於偵查中提出偵查報告附卷可憑（見九十四年
    度核退偵字第七六九號偵查卷第十九頁），且有乙○○出具
    之贓物認領保管單在卷可參（見前開案號偵查卷第二十六頁
    ），此部份事實可以認定。至被告雖於本院審理中辯稱並未
    向員警供述扣案手機是向人買來，且警詢時人迷迷糊糊云云
    ，然其此部份所辯與證人胡嘉儒所述不符，況核諸被告於警
    詢中確供稱：行動電話是我在板橋市○○路上向一名年籍不
    詳男子購得等語，並有被告不否認其上簽名真正之警詢筆錄
    在卷可參（見前開案號偵查卷第十七頁），是其此部份所辯
    ，自無足取。
二、又被害人乙○○於警詢中指述略以：「於九十三年十二月二
    十二日約零時，在永和市○○路與得和路口，遭強取手提包
    ，內裝皮夾內有花旗銀行信用卡、健保卡、重機車駕駛執照
    、身分證、彰化銀行金融卡、二千餘元、香菸二包、SONYER
    ICSSON廠牌T610型手機一支及頸上所掛金項鍊一條（約一兩
    重），我有跟對方扭打且我左臉頰及兩支小腿均受傷，因為
    當天我有喝酒，有點醉意，所以記不清對方面貌、特徵，與
    歹徒扭打時因有撞倒在旁機車，有警方前來處理，但我沒向
    警方報案，警方查獲的SONY ERICSSON 廠牌T610型手機一支
    〈手機序號：00000000000000000〉是我
    被強盜的手機沒錯」等語（見九十四年度核退偵字第七六九
    號偵查卷第十八頁），於偵查中具結後證稱：「（九十三年
    十二月二十二日在永和市○○路跟中正路被搶？）是」、「
    （有看清楚搶你之人長相？）我喝完酒坐計程車回去，下車
    後被搶，被搶後因為我自己喝酒沒有報案，所以我沒有看清
    楚搶我之人長相，只記得跟他拉扯，打了一架，推倒機車，
    觸動警報器，警察來了，我不好意思跟他說被搶（那人年紀
    ）約四、五十歲，身高不記得（被搶何物）金鍊子、手提包
    、小皮包、手機」、「（你有指認鄭就是搶你之人？）我認
    為應該是他，因為手機在他那邊，搶我之（人）是計程車司
    機，他也是計程車司機，搶我之人當初拉我下車」、「（當
    初有無記下計程車車號？）因為喝酒記不起來了」、「（如
    何知道鄭是計程車司機？）警察說鄭有開計程車」、「（當
    時跟鄭發生衝突之原因為何？）當時我有喝酒已經有點記不
    得了，他有拉扯我脖子，不太清楚是拉我脖子還是拉脖子上
    之項鍊，跟他有肢體上衝突，忘記是為何原因」、「（當時
    你是要下車嗎？）他把我放在永和市○○路那邊，我目的地
    還要再前面一點」、「（損失何物？）金項鍊、手機跟兩個
    皮包，皮包內有現金、信用卡、身分證、駕照」等語（見九
    十四年度偵字第四六二七號偵查卷第七頁、九十五年度偵緝
    字第一九六號偵查卷第十三頁），是乙○○雖因飲酒及事發
    突然，對行搶者之面貌、體型等特徵無深刻印象，然就前開
    時地，乃因飲酒後搭乘計程車返家，與計程車司機發生爭執
    遭司機拉扯下車後復與司機生肢體衝突，後遭該計程車司機
    徒手搶奪前開財物等情節，則迭於警詢、偵查中供述明確在
    卷，足認本件行搶乙○○財物者確為在台北縣市載客營生之
    計程車司機，亦可認定。
三、再者，被告本件為警查獲並獲悉其通緝犯身分時，竟將原置
    於外套口袋內手機一支趁隙丟棄，然仍為警發覺，員警旋以
    該手機內建之電話簿資料，聯繫乙○○，因而查悉乙○○前
    遭計程車司機搶奪財物一事，業如前述，茍被告前開於本院
    審理中所辯扣案手機係他人遺忘在計程車乘客座而由其拾得
    ，偵查中辯稱手機是向不詳男子所購得云云屬實，則其持有
    扣案手機既有一定來源，且員警是時亦未因其持有手機而認
    其因此涉有何犯嫌之際，何以竟即急於丟棄乙○○遭搶之手
    機？所為已悖常情，且其關於手機來源之供述前後不一，益
    見其前開取得手機來源之供述，難以遽信；參酌乙○○甫於
    九十三年十二月二十二日凌晨零時許遭搶，被告竟於相隔月
    餘為警查獲時，即持有乙○○遭搶之手機，果非被告確行搶
    乙○○財物，何以能於如此短暫期間內即持有乙○○被搶手
    機？佐以被告於乙○○遭搶之際，係計程車司機並已於台北
    縣市等地載客營生二十餘年，經被告於本院審理中供認在卷
    ，此節亦與乙○○供述行搶者係搭載乙○○返回永和市住處
    之計程車司機之特徵相符，凡此各情，俱徵前開被告為警查
    獲時所持有手機，即為被告行搶乙○○所得財物，於前開時
    地行搶乙○○財物者，即為被告無疑，被告上開辯稱並未行
    搶乙○○云云，應係事後卸責之詞，容無足取，本件事證明
    確，被告犯行堪以認定。
參、應適用法律及科刑審酌事由：
一、核被告所為，係犯刑法第三百二十五條第一項之搶奪罪。
二、爰審酌被告不思循正當途徑賺取錢財，反而利用計程車載客
    之機會搶奪乘客財物，不唯對於被害人身體、心理及財產安
    全均造成極大威脅，亦對社會共同生活秩序構成危害，復兼
    衡其犯罪動機、目的、搶奪財物之價值及犯罪後態度等一切
    情狀，量處如主文所示之刑，以資懲儆。
據上論斷，應依刑事訴訟法第二百九十九條第一項前段，刑法第
三百二十五條，判決如主文。
本案經檢察官王聖涵到庭執行職務。
中    華    民    國    95    年    9     月    6     日
                  刑事第十九庭  審判長法  官  許必奇
                                      法  官  曾正耀
                                      法  官  陳明偉
以上正本證明與原本無異
如不服本判決應於送達後十日內向本院提出上訴狀
                                      書記官  陳慧儷
中    華    民    國    95    年    9     月    6     日
附錄本案論罪科刑法條全文
中華民國刑法第325條
（普通搶奪罪）
意圖為自己或第三人不法之所有，而搶奪他人之動產者，處 6 月
以上 5 年以下有期徒刑。
因而致人於死者，處無期徒刑或 7 年以上有期徒刑，致重傷者，
處 3 年以上 10 年以下有期徒刑。
第 1 項之未遂犯罰之。


司法院資訊處製作；財團法人民間司法改革基金會備份。
